臺灣高等法院臺南分院刑事裁定
110年度抗字第422號
抗  告  人  
即  受刑人  黃正宏  



上列抗告人因定應執行刑案件，不服臺灣臺南地方法院中華民國
110年4月28日裁定（110年度聲字第683號）提起抗告，本院裁定
如下：
    主  文
原裁定撤銷。
黃正宏犯附表所示各罪所處之刑，應執行有期徒刑肆年。
    理  由
一、抗告意旨略以：合併定應執行刑應符合平等、比例原則，避
    免累計處罰導致過苛或罪責不相符。刑法連續犯規定雖然刪
    除，然於定刑案件仍得援引相關案例參照，本件抗告人所犯
    詐欺案件，犯罪手法均相同，由於管轄因素分由不同機關偵
    辦，判決時間亦不相同，定應執行刑應以受刑人責任為基礎
    ，考量對於受刑人所造成之痛苦程度，不採累加方式，應以
    限制加重方式定刑，並斟酌各罪關連性，受刑人之人格特質
    ，及矯正之必要性，妥為裁量，抗告人已有悔意，並自白認
    罪，前無刑事犯罪紀錄，請求以公平、合理、公正之方式，
    從輕定刑等語。
二、法院就被告所犯各罪所處之徒刑，合併定其應執行刑時，應
    在所適用法律規定目的及其秩序理念指導之外部性及內部性
    界限內，基於刑罰經濟與責罰相當之理性刑罰政策，綜合考
    量行為人所犯數罪所反映出之人格特性，兼衡刑罰規範目的
    、整體犯罪非難評價、各罪關連性及所侵害之法益等面向，
    採對其中最重刑嚴厲化之限制加重原則，所為給予適度恤刑
    折扣之特別量刑過程，並非必須一律僵固地僅按其宣告刑累
    計刑期之比例換算或折計以定之（最高法院109年度台上字
    第3000號判決意旨參照）。法律上屬於自由裁量之事項，有
    其外部性界限及內部性界限，並非概無拘束。數罪併罰有二
    裁判以上宣告多數有期徒刑者，依刑法第53條、第51條第5 
    款之規定「於各刑中之最長期以上，各刑合併之刑期以下，
    定其刑期。但不得逾三十年。」係採「限制加重原則」規範
    執行刑之法定範圍，為其定刑之外部界限。乃因一律將宣告
    刑累計執行，刑責恐將偏重而過苛，不符現代刑事政策及刑
    罰之社會功能，而有必要透過定應執行刑程序，授權法官對
    被告本身及所犯各罪為總檢視，進行充分而不過度之評價，
    以妥適調整之（最高法院109年度台抗字第1930號裁定意旨
    參照）。而定應執行刑，採限制加重原則，授權法官綜合斟
    酌被告犯罪行為之不法與罪責程度、各罪彼此間之關聯性（
    例如數罪犯罪時間、空間、各行為所侵害法益之專屬性或同
    一性、數罪對法益侵害之加重效應等）、數罪所反應被告人
    格特性與傾向、對被告施以矯正之必要性等，妥適裁量最終
    具體應實現之刑罰，以符罪責相當之要求。因此，法院於酌
    定執行刑時，應綜合上開條件，為妥適之裁量，俾符合實質
    平等原則，並於裁判內說明其裁量之理由，否則即有裁判不
    備理由之違法（最高法院 109年度台抗字第1905號裁定意旨
    參照）。
三、經查：
㈠、抗告人因附表所示案件，經先後判處如附表所示之刑，並分
    別確定在案，有各該判決書及臺灣高等法院被告前案紀錄表
    可稽，臺灣臺南地方檢察署檢察官以原審法院為最後事實審
    法院，聲請定應執行刑，並檢附抗告人數罪併罰聲請狀，經
    原審法院審核結果，認聲請為正當，依刑事訴訟法第477條
    第1項，刑法第53條、第51條第5款規定，裁定合併應執行刑
    有期徒刑4年6月，固非無見。
㈡、抗告人所犯如附表所示各罪所宣告之刑，其中最長期者為編
    號2所示有期徒刑1年4月，以各罪刑期全部加總為外部界限
    。其中編號3至4所示罪刑，曾經原確定判決定應執行有期徒
    刑1年5月確定；編號5至7所示罪刑，經原確定判決定應執行
    有期徒刑2年6月確定；編號1至7所示罪刑，嗣由臺灣高等法
    院臺中分院以109年度聲字第2471號裁定應執行有期徒刑3年
    10月確定。本案檢察官再就附表編號8所示罪刑，聲請與編
    號1至7部分合併定應執行之刑，除外部界限外，仍應受不利
    益變更禁止原則等內部界限之限制。原裁定所定應執行有期
    徒刑4年6月，係以臺灣高等法院臺中分院109年度聲字第247
    1號裁定就附表編號1至7所定應執行3年10月刑再累加8月，
    雖未逾越外部界限，然原裁定就定應執行刑之理由，僅說明
    受上開判決、裁定所定應執行刑內部界限之拘束等語，並未
    敘明其裁量權行使之理由。
㈢、數罪併罰之定其應執行刑，屬特別之量刑過程，並非數罪刑
    度之總和，須就全部定刑案件，以行為人之責任再為整體之
    檢視及評價，如不分案件類型，均以加總後酌減方式定刑，
    於行為人所犯數罪之犯罪類型相同情況下，因併合處罰時其
    非難重複程度較高，即有過度或重複評價之嫌，相較於此，
    如所犯數罪各屬不同犯罪類型之情況，因併合處罰之責任非
    難重複程度較低，方有採取加總後酌予減輕方式定刑之正當
    性。本件抗告人附表所示各罪，均屬參與詐騙集團擔任提款
    手獲取利益之詐欺取財犯罪，犯罪手段具有同質性，罪數雖
    達11次，然犯罪時間集中於108年7月15日至108年7月24日間
    ，前後合計10日，於刑之宣告上固應考量詐騙之被害人不同
    ，侵害法益各異，而為數罪之宣告，然於定刑程序上，仍應
    以附表所示犯行為整體之評價，兼衡罪責相當及特別預防之
    刑罰目的，審酌整體犯罪過程中各行為彼此間之關聯性，及
    所論處罪數反應行為人之人格及犯罪傾向等情狀綜合判斷，
    為妥適之裁量，避免為過度、重複之評價，而有違責任相當
    性原則。
㈣、檢察官就附表編號1至7所示業經定應執行刑之罪刑，聲請與
    編號8之罪合併定應執行刑，該罪之犯罪時間為108年7月15
    日，與編號2之罪犯罪時間重疊，並非抗告人有何於犯行遭
    查獲後，不知悔改而再犯之情況，又詐騙集團犯罪，多以被
    害人報警處理或提出告訴為偵查發動之開端，然因被害人散
    在各地，基於法定管轄權之因素，嗣後偵查及審理法院可能
    不同，未必得以合併審判，因而可能發生同時期犯罪分由不
    同法院審理並確定之情況，此為司法管轄權制度運作使然，
    不應於定應執行刑程序時轉嫁為受刑人須承擔之不利益因素
    ，換言之，不同被害人案件是否由相同法院合併判決，容非
    受刑人所得強求，然就後續定應執行刑程序而言，刑事訴訟
    法既然規定「由該案犯罪事實最後判決之法院裁定」，即應
    由受理定刑聲請之法院，在不受起訴管轄限制之情況下，以
    受刑人整體犯罪歷程、犯罪特性及刑罰特別預防與個別預防
    之目的綜合考量，合併為單一之應執行刑宣告，不再因不同
    被害人由不同法院各別判決確定等因素，對受刑人為重複、
    過度之評價。而參以附表3、4及5至7所示各罪，原確定判決
    均係以各罪最長期之有期徒刑為基礎，各罪酌加2至3個月為
    其應執行刑之定刑方式，而臺灣高等法院臺中分院109年度
    聲字第2471號裁定，就附表編號1至7所示共10罪，係以編號
    2所示最長期有期徒刑1年4月為基礎，其餘各罪酌佳約有期
    徒刑3月為其應執行刑，上開定刑所採限制加重方式，相較
    於附表所示各罪宣告刑均達1年以上，顯係考量各罪之差異
    性甚小，犯罪時間密集等因素所為之整體性評價，而非將各
    罪刑其加總後，酌減數月，相較於此，原裁定就附表所示各
    罪，於臺灣高等法院臺中分院109年度聲字第2471號裁定就
    附表編號1至7所示各罪所定有期徒刑3年10月之應執行刑加
    計8月而定應執行刑為4年6月，以單一宣告刑對應執行刑所
    生之加重效應而言，原裁定所定應執行刑與前開定刑方式顯
    有比例失衡而不利於受刑人之情況，其裁量權之行使，即難
    謂妥適，抗告人指摘原裁定不當，非無理由，應由本院將原
    裁定予以撤銷。
四、裁判確定前犯數罪者，併合處罰之；數罪併罰，有二裁判以
    上者，依第51條規定，定其應執行之刑。又依刑法第53條應
    依刑法第51條第5 款之規定定其應執行刑者，由該案犯罪事
    實最後判決之法院檢察官聲請該法院裁定之，刑法第50條第
    1 項前段、第53條，刑事訴訟法第477 條第1 項分別定有明
    文。檢察官以原審法院為最後事實審法院聲請定其應執行之
    刑，核屬正當，而原審法院既已就本案各罪之執行刑為實體
    審酌，本院自為裁定並無損受刑人之審級利益。爰於附表所
    示各罪定應執行刑之外部界限內，考量附表所示各罪均為抗
    告人參與同一詐騙集團所為之犯行，犯罪時間集中，手法相
    同，各罪差異性甚低，並斟酌附表編號1至7所示罪刑，曾經
    定應執行刑為3年10月，兼衡刑罰矯正被告惡性及社會防衛
    功能等因素，定其應執行之刑如主文所示。
五、應適用之法律：刑事訴訟法第413條、第477條第1項，刑法
    第53條、第51條第5款。　　　　
中　　華　　民　　國　　110 　年　　6 　　月　　30　　日
                  刑事第一庭    審判長法  官　楊清安
                                      法  官　陳珍如
                                      法　官  蕭于哲
以上正本證明與原本無異。
如不服本裁定，應於收受本裁定後五日內向本院提出再抗告狀。
　　　　　                            書記官　徐振玉 
中　　華　　民　　國　　110 　年　　6 　　月　　30　　日